【裁判字號】    98,消債更,1190
【裁判日期】    981109
【裁判案由】    聲請更生程序
【裁判全文】
臺灣高雄地方法院民事裁定          98年度消債更字第1190號
聲  請  人  甲○○
上列當事人因消費者債務清理事件聲請更生，本院裁定如下：
    主  文
聲請駁回。
聲請費用由聲請人負擔。
    理  由
一、本件聲請意旨略以：聲請人有不能清償債務之虞情事，於民
    國98年7 月以書面向最大債權金融機構中國信託商業銀行請
    求共同協商債務清償方案，該銀行提出分180 期、利率0%、
    每月償還金額為新臺幣（下同）7,500 元之協議方案，聲請
    人平均薪資為36,500元，且因子女患病，致其每月需另行增
    加2,000 元之醫療費用及3,500 元之安親班費用，故其每月
    必要生活費及扶養費支出共計需29,500元，然其又遭債權人
    聲請強制執行，尚須償還每月12,100元之扣薪款，因此，聲
    請人雖有還款誠意，卻無法接受上開還款方案，致前置協商
    不成立，且聲請人之無擔保或無優先權之債務總額未逾1,20
    0 萬元，復未經法院裁定開始清算程序或宣告破產，爰依消
    費者債務清理條例規定聲請更生。
二、按債務人不能清償債務或有不能清償之虞者，得依本條例所
    定更生程序，清理其債務；債務人無擔保或無優先權之債務
    總額未逾1,200 萬元者，於法院裁定開始清算程序或宣告破
    產前，得向法院聲請更生；債務人對於金融機構因消費借貸
    、自用住宅借款、信用卡或現金卡契約而負債務，在聲請更
    生或清算前，應提出債權人清冊，以書面向最大債權金融機
    構請求協商債務清償方案並表明共同協商之意旨，消費者債
    務清理條例第3條、第42條第1項及第151條第1項分別定有明
    文。又聲請更生或清算不合程式或不備其他要件者，法院應
    以裁定駁回之，但其情形可以補正者，法院應定期間先命補
    正，復為同條例第8 條所明定。
三、聲請人就其主張聲請更生前債務總額為1,650,671 元，並於
    98年7 月以書面向中國信託商業銀行請求共同協商債務清償
    方案，惟雙方無法達成協議等情，業據提出債權人清冊、前
    置協商收入切結書書、前置協商不成立通知書及財團法人金
    融聯合徵信中心之當事人綜合信用報告等在卷為憑，經核大
    致相符，堪信為真實。是以依上揭說明，聲請人須有不能清
    償債務或有不能清償之虞，始得依本條例所定聲請更生。
四、惟查：
（一）聲請人陳報伊每月薪資為36,500元，且其子女陳易呈患有
      「注意力不足過動症候群有引起障礙」之疾病，因此每月
      需較一般家庭增加2,000 元之醫療費用，並因其已與配偶
      離婚，尚須支付安親班的照護費用3,500 元，此有高雄市
      稅捐稽徵處96、97年度綜合所得稅各類所得資料清單、元
      和雅聯合診所所開具之診斷證明書、高雄市身心障礙類學
      生鑑定證明及高雄市十全國小之鑑定安置結果通知書等在
      卷可稽，堪認其陳報內容應為真實。而聲請人於每月必要
      生活費用細目中列明雜項支出部份6,500 元，並檢附相關
      單據以玆佐證，然經本院核對前揭單據內容，就聲請人每
      月維持必要生活所需之水電費及電話費部分，合計皆未逾
      越2,000 元，伊亦未就其他支出予以舉證說明，致本院甚
      難審酌此項支出之真實性，且聲請人既已負擔大筆債務，
      實應樽節支出，就此項雜項支出6,500 元部分，顯有過高
      之虞，故就聲請人每月必要支出29,500元應再行扣除4,00
      0 元，僅就25,500元部份予以肯認，方為妥當。
（二）再者，依聲請人平均薪資36,500元為準，扣除聲請人每月
      必要支出25,500元後，仍得剩餘11,000元，伊既已於98年
      7 月向最大債權人中國信託商業銀行申請前置協商，且未
      能舉證該銀行未通知其他債權人一同協商，或有其他債權
      人未同意參與協商等情，則應認此最大債權銀行已踐行通
      知其他債權人一同協商，因而訂出每月清償方案，並堪認
      就聲請未經強制執行清償完畢之債權業已列於此次協商中
      併同受償，即聲請人無須面對於繳納協商款之同時又遭受
      法院強制執行扣薪之困難，因此，對於最大債權銀行所提
      出之分180 期、利率0%，每月清償7,500 元之還款方案，
      聲請人顯有能力負擔，殊難肯認聲請人有不能接受上開協
      商方案之事由存在。此外，聲請人年方36歲，衡諸常情，
      尚具備工作能力，其陳稱有無法清償或不能清償之虞云云
      ，自難採信。
五、綜上，本件聲請人既未有無法清償或不能清償之虞之事由，
    應屬聲請更生之要件不備，且又無從補正，依首揭條文之意
    旨，自應駁回其更生之聲請，爰裁定如主文。
六、依消費者債務清理條例第8 條前段、第15條、第19條，民事
    訴訟法第95條、第78條，裁定如主文。
中    華    民    國    98    年    11    月    9     日
                  民事鳳山分庭  法    官  林意芳
上為正本係照原本作成。
如不服本裁定，應於裁定送達後10日內，以書狀向本院提出抗告
，並繳納抗告費新臺幣1 千元。
中    華    民    國    98    年    11    月    9     日
                                書 記 官  陸艷娣


司法院資訊處製作；財團法人民間司法改革基金會備份。
